【裁判字號】    96,訴,372
【裁判日期】    970130
【裁判案由】    違反毒品危害防制條例
【裁判全文】
臺灣雲林地方法院刑事判決               96年度訴字第372號
公  訴  人  臺灣雲林地方法院檢察署檢察官
被      告  丙○○
                    樓之1
指定辯護人  本院公設辯護人甲○○
被      告  乙○○
選任辯護人  蕭敦仁律師
上列被告因違反毒品危害防制條例案件，經檢察官提起公訴（臺
灣雲林地方法院檢察署96年度偵字第1918號）及移送併辦（臺灣
雲林地方法院檢察署96年度偵字第1933號），本院判決如下：
    主  文
丙○○販賣第二級毒品，共貳罪，各處有期徒刑肆年，扣案之電
子秤壹台、黑色NOKIA 牌行動電話壹支（含0000000000門號之SI
M 卡壹張）均沒收，販賣毒品所得新臺幣伍萬元沒收，如全部或
一部不能沒收時，以其財產抵償之。應執行有期徒刑肆年陸月，
扣案之電子秤壹台、黑色NOKIA 牌行動電話壹支（含0000000000
門號之SIM 卡壹張）均沒收，販賣毒品所得新臺幣伍萬元沒收，
如全部或一部不能沒收時，以其財產抵償之。
乙○○運輸第二級毒品，共貳罪，各處有期徒刑年陸月，扣案
之銀、黑雙色Pansonic牌行動電話壹支（含0000000000門號之SI
M 卡壹張）沒收。應執行有期徒刑肆年，扣案之銀、黑雙色Pan-
sonic 牌行動電話壹支（含0000000000門號之SIM 卡壹張）沒收
。
    事  實
一、丙○○、乙○○均明知甲基安非他命為毒品危害防制條例第
    2 條第2 項第2 款所定之第二級毒品，不得非法販賣及運輸
    ，乙○○亦明知丙○○指示其運送之物品為第二級毒品甲基
    安非他命，2 人竟分別基於販賣、運輸第二級毒品甲基安非
    他命之犯意：
  (一)於民國96年2 月19日17時4 分許，由丙○○以其所持用之00
    00000000門號行動電話撥打乙○○所持用之0000000000門號
    行動電話，要求乙○○（對丙○○販賣第二級毒品之犯行並
    不知情）將甲基安非他命重量3 錢由高雄縣市運輸至嘉義市
    ○○○路附近之加油站，乙○○將甲基安非他命重量3 錢運
    輸交由丙○○後，丙○○即意圖營利以新臺幣（下同）
    20,000 元之價格販賣予楊茂樹1 次。
  (二)於96年2 月23日23時53分許，丙○○又意圖營利另起販賣第
    二級毒品甲基安非他命之犯意，以其所持用之0000000000門
    號行動電話撥打乙○○所持用之0000000000門號行動電話，
    要求乙○○將安非他命重量1 兩由嘉義市運輸至雲林縣斗南
    交流道附近某汽車旅館，乙○○遂另起運輸第二級毒品甲基
    安非他命之犯意（對丙○○販賣第二級毒品之犯行並不知情
    ），將甲基安非他命重量1 兩運輸交由丙○○，丙○○再以
    65,000元將該甲基安非他命販賣予楊茂樹1 次，惟楊茂樹此
    次向丙○○購買甲基安非他命至今僅給付丙○○30,000元，
    剩餘價款35,000元則迄未支付。
  (三)嗣經警於96年4 月3 日16時許，取得丙○○同意前往丙○○
    位在嘉義市○○路261 號3 樓之租屋處搜索，當場扣得甲基
    安非他命3 小包，驗餘合計淨重共3.7110公克（起訴書載為
    ：毛重4.43公克）、塑膠鏟管1 支、電子磅秤1 台、黑色NO
    KIA 牌內含0000000000門號SIM 卡行動電話及銀、黑雙色P-
    ansonic 牌內含0000000000等門號SIM 卡之行動電話各1 支
    。
二、案經雲林縣警察局虎尾分局報告臺灣雲林地方法院檢察署檢
    察官偵查後提起公訴及移送併辦。
    理  由
一、被告以外之人於審判外之陳述雖不符刑事訴訟法第159 條之
    1 至之4 等4 條之規定，而經當事人於審判程序同意作為證
    據，法院審酌該言詞陳述或書面陳述作成時之情況，認為適
    當者，亦得為證據，刑事訴訟法第159 條之5 第1 項定有明
    文。其立法意旨在於傳聞證據未經當事人之反對詰問予以核
    實，原則上先予排除。惟若當事人已放棄反對詰問權，於審
    判程序中表明同意該等傳聞證據可作為證據，基於尊重當事
    人對傳聞證據之處分權，及證據資料愈豐富，愈有助於真實
    發見之理念，且強化言詞辯論主義，使訴訟程序得以順暢進
    行，上開傳聞證據亦均具有證據能力。經查，被告、辯護人
    及檢察官就本院所引用卷內被告以外之人於審判外之陳述，
    於審判程序均同意作為證據，且本院審酌前開證據資料作成
    時之情況，均無不法之情事，且與待證事實具有關聯性，認
    為適宜作為本案之證據，故均有證據能力。
二、訊據被告等2 人對上揭犯罪事實均坦承不諱，又有被告乙○
    ○96年4 月4 日羈押訊問筆錄在卷可稽，被告等2 人之自白
    核與證人楊茂樹證述之情節大致相符，復有監聽譯文1 冊在
    卷可稽，另有扣案之電子磅秤1 台及黑色NOKIA 牌內含0000
    000000門號SI M卡行動電話及銀、黑雙色Pansonic牌內
    含0000000000門號SIM 卡行動電話各1 支扣案足憑。又毒品
    甲基安非他命物稀價昂，且為經政府明文禁止、嚴加取締之
    違禁物，苟無利可圖，衡情被告丙○○當無甘冒被訴追判處
    重刑之危險，平白從事甲基安非他命之買賣，是其販入之價
    格必較其出售之價格為低，而有從中賺取買賣價差牟利之意
    圖及事實；又販賣毒品甲基安非他命非可公然為之，亦無公
    定價格，容易分裝並增減份量，而每次買賣之價量，可能隨
    時依雙方關係深淺、資力、需求量及對行情之認知、來源是
    否充裕、查緝是否嚴緊、購買者被查獲時供述販賣者之可能
    等，而異其標準，非可一概論之，從而販賣之利得，誠委難
    察得其交易實情，然販賣者從價差或量差中牟利之方式雖異
    ，惟其販賣行為在意圖營利則屬同一。從而，舉凡有償交易
    ，除足以反證其確係基於非圖利之本意外，通常尚難因無法
    查悉其販入價格，以做為是否高價賣出之比較，而認以無營
    利之意思而阻卻販賣犯行之追訴（最高法院84年4 月18日84
    年度第3 次刑事庭會議決議意旨參照），況本件被告丙○○
    於本院審理時已供稱，其因染有毒癮，當時因為沒有錢，才
    販賣甲基安非他命等語（本院審理筆錄第31頁），則其販賣
    甲基安非他命必有價差，而有營利之意思至明，是被告丙○
    ○確有營利之意圖，亦臻明確。另被告丙○○於本院審理時
    供稱其於96年2 月19日販賣甲基安非他命重量3 錢與楊茂樹
    ，所得20,000元（本院審理筆錄第20頁），又於96年2 月23
    日販賣甲基安非他命重量1 兩與楊茂樹，所得30,000餘元（
    實際所得不詳，本院審理筆錄第22頁、第23頁），此次實際
    所得以最有利被告丙○○認定為30,000元，故被告丙○○2
    次販賣第二級毒品甲基安非他命所得共50,000 元 ，應堪認
    定。故被告等2 人之自白應與事實相符，因而本件事證已臻
    明確，被告丙○○、乙○○分別確有販賣、運輸第二級毒品
    甲基安非他命各2 次之犯行均堪認定，均應依法論科。
三、論罪科刑
  (一)核被告丙○○、乙○○所為，係分別犯毒品危害防制條第4
    條第2 項之販賣、運輸第二級毒品安非他命罪。被告丙○○
    2 次販賣第二級毒品甲基安非他命前指示被告乙○○運輸甲
    基安非他命，及其自己持有甲基安非他命之行為，均為其販
    賣之行為所吸收，均不另論罪；另被告乙○○2 次運輸第二
    級毒品甲基安非他命時持有甲基安非他命之行為，亦為其運
    輸之行為所吸收，亦均不論罪。被告丙○○2 次販賣第二級
    毒品甲基安非他命，被告乙○○2 次運輸第二級毒品甲基安
    非他命，均犯意、行為各別，均應分論併罰。
  (二)按犯罪之情狀顯可憫恕，認科以最低度刑仍嫌過重者，得酌
    量減輕其刑，刑法第59條定有明文。考其立法理由：科刑時
    原即應依第57條規定審酌一切情狀，尤應注意該條各款所列
    事項，以為量刑標準，本條所謂「犯罪之情狀可憫恕」，自
    係指裁判者審酌第57條各款所列事項以及其他一切與犯罪有
    關之情狀之結果，認其犯罪足堪憫恕者而言，即必於審酌一
    切之犯罪情狀，在客觀上顯然足以引起一般同情，認為縱予
    宣告法定最低刑度猶嫌過重者，始有其適用（參見最高法院
    38年臺上字第16號、45年臺上字第1165號、51年臺上字第89
    9 號判例)。 又販賣、運輸第二級毒品罪之法定刑為「無期
    徒刑或七年以上有期徒刑，得併科新臺幣七百萬元以下罰金
    」，然同為販賣、運輸第二級毒品之人，其原因動機不一，
    犯罪情節未必盡同，或有大盤毒梟者，亦有中、小盤之分，
    甚或僅止於吸毒者友儕間為求互通有無之有償轉讓者亦有之
    ，其販賣行為所造成危害社會之程度自屬有異，法律科處此
    類犯罪，所設之法定最低本刑卻相同，不可謂不重。於此情
    形，倘依其情狀處以較低之刑度，即足以懲儆，並可達防衛
    社會之目的者，自非不可依客觀之犯行與主觀之惡性二者加
    以考量是否有可憫恕之處，以適用刑法第59條之規定酌量減
    輕其刑，期使個案裁判之量刑，能斟酌至當，符合比例原則
    。查本件被告丙○○販賣毒品對象僅1 人，販賣次數僅2 次
    ，且販賣所得共計僅50,000元，並非甚鉅額，顯與販賣毒品
    之數量動輒達數公斤以上之大毒梟迥然不同，危害社會之程
    度亦有差別；另被告乙○○僅因與被告丙○○自幼結識，受
    被告丙○○所託而運輸毒品，並未因運輸毒品而獲取利益，
    且被告等2 人於犯後已坦承犯行，已見悔意，核其等犯罪情
    節並非重大不赦，若以毒品危害防制條例第4 條第2 項所規
    定之法定最輕本刑，實屬情輕法重，在客觀上足以引起一般
    之同情，顯可憫恕，均應適用修正後刑法第59條之規定減輕
    其刑。
  (三)爰審酌被告等丙○○、乙○○等2 人分別販賣、運輸第二級
    毒品，危害國民身心健康，究屬不該，惟被告等2 人分別為
    國小畢業、高中畢業，智識程度不高，且分別販賣、運輸甲
    基安非他命之次數均僅2 次，被告乙○○並無前科，素行良
    好，被告丙○○於犯本件之罪前，僅因施用毒品經觀察勒戒
    ，及因違反槍砲彈藥刀械管制條例案件，經檢察官偵查中，
    ，尚非習於犯罪之人，及其等之家庭狀況，犯罪動機、手段
    並犯罪所生之危害等一切情狀，分別量處如主文所示之刑，
    並分別定被告2 人之應執行刑。
  (四)沒收：
  1.扣案之電子磅秤1 台及黑色NOKIA 牌內含0000000000SIM 卡
    門號行動電話1 支（雲林地方法院檢察署96年度保管字第50
    4 號），均為被告丙○○所有（因SIM 卡雖係電信公司於被
    告丙○○申請租用該行動電話門號時，提供與被告丙○○使
    用，但於停止租用該門號時，並無須返還電信公司，足見該
    SIM 卡1 張於交付被告丙○○使用時，應已移轉所有權而由
    被告丙○○取得），供其犯本件犯罪所用之物，業經其供陳
    在卷，均應依毒品危害防制條例第19條第1 項沒收之。
  2.扣案之銀、黑雙色Pansonic牌，內含0000000000SIM 卡門號
    行動電話1 支（雲林地方法院檢察署96年度保管字第506 號
    ），為被告乙○○所有（因SIM 卡雖係電信公司於被告乙○
    ○申請租用該行動電話門號時，提供與被告乙○○使用，但
    於停止租用該門號時，並無須返還電信公司，足見該SIM 卡
    1 張於交付被告乙○○使用時，應已移轉所有權而由被告乙
    ○○取得），供其犯本件犯罪所用之物，業經其供陳在卷，
    應依毒品危害防制條例第19條第1 項沒收之。
  3.被告丙○○販賣第二級毒品甲基安非他命之所得共計50,000
    元，應依毒品危害防制條例第19條第1 項沒收之，如全部或
    一部不能沒收時，以其財產抵償之。
  4.扣案之安非他命3 小包（驗餘合計淨重3.7110公克）及扣案
    之塑膠鏟管1 支，雖為被告丙○○所有，惟被告丙○○供稱
    該等物件均為供其自己施用毒品所用之物，與其所犯販賣第
    二級毒品之犯行無關等語，查被告丙○○既已坦承犯行，對
    於扣案物之用途應無匿飾之虞，且本件係於96年4 月3 日16
    時許始經警於其租屋處搜索查獲上開物品，距離被告丙○○
    販賣甲基安非他命予楊茂樹之96年2 月19日、23日，相差已
    有月餘，故難證明上開物件係供被告丙○○犯本件販賣第二
    級毒品所用之物，爰不為沒收之諭知。
四、退併辦部分：
  (一)檢察官移送併辦意旨略以：被告丙○○基於持有第二級毒品
    安非他命之犯意，自民國96年3 月24日進入嘉義看守所附設
    勒戒所前某日，將3 小包，驗餘合計淨重3.7110公克（移送
    併辦意旨書載為：淨重3.7593公克）之甲基安非它命藏放在
    嘉義市○○路261 號3 樓之租屋處。嗣經警於96年4 月3日
    16時許，取得丙○○同意後前往丙○○前開租屋處搜索，當
    場扣得丙○○所持有之第二級毒品甲基安非他命3 小包（驗
    餘淨重共3.7110公克）。因與上開被告丙○○有罪部分之販
    賣第二級毒品甲基安非他命之事實，核屬事實上同一案件，
    為起訴效力所及，故移送本院併為審理（本院卷第73頁）。
  (二)經查：訊據被告丙○○雖坦承上開檢察官移送併辦之持有毒
    品犯罪事實，又核與證人張蓁於警詢中陳述之情節相符，復
    有搜索扣押筆錄、扣押物品目錄表及國防部憲兵司令部刑事
    鑑識中心96年7 月10日安鑑字第0960001106號鑑定書（96年
    度偵字第1933號第17頁）等在卷可稽，及第二級毒品甲基安
    非他命3 小包（驗餘淨重共3.7110公克）扣案可憑。惟上開
    甲基安非他命係於96年4 月3 日16時許始經警搜索被告丙○
    ○租屋處而查獲，距離被告丙○○販賣甲基安非他命予楊茂
    樹之96年2 月19日、23日，相差已有月餘，故尚難證明上開
    物件係供被告丙○○犯本件販賣第二級毒品所用之物。況被
    告丙○○亦因施用毒品於96年3 月24日入觀察勒戒處所，施
    以觀察勒戒，有被告丙○○之臺灣高等法院被告前案紀錄表
    1 份在卷可稽，顯見被告確有施用第二級毒品甲基安非他命
    之行為，則本件扣案之甲基安非他命3 小包（驗餘淨重共3.
    7110公克）應係供其自身施用所用，而與其上揭有罪部分之
    販賣第二級毒品之犯行無關。
  (三)綜上所述，公訴人上開函請併案審理部分，與本院上開論罪
    科刑部分，核無實質上一罪關係，復未經提起公訴，即非本
    案起訴效力所及，本院自無從併予審理，應退由檢察官另為
    適法之處理。
據上論斷，應依刑事訴訟法第299 條第1 項前段，毒品危害防制
條例第4 條第2 項、第19條第1 項，刑法第11條、第59條，第51
條第5 款，判決如主文。
本案經檢察官丁○○到庭執行職務。
中    華    民    國    97    年    1     月    30    日
                  刑事第一庭    法  官  紀文勝
                                法  官  王雅苑
                                法  官  楊昱辰
以上正本證明與原本無異。
如不服本判決，應於判決收受後10日內，向本院提出上訴狀（須
附繕本）。
                                書記官  黃秋萍
中    華    民    國    97    年    1     月    30    日
毒品危害防制條例第4 條第2 項
製造、運輸、販賣第二級毒品者，處無期徒刑或7 年以上有期徒
刑，得併科新臺幣7 百萬元以下罰金。


司法院資訊處製作；財團法人民間司法改革基金會備份。
